臺灣高雄地方法院刑事判決　　　　 　 95年度簡上字第1396號
上　訴　人
即　被　告　丁○○
選任辯護人　謝秋蘭律師
上列被告因恐嚇案件，不服本院鳳山簡易庭95年度簡字第6257號
中華民國95年10月26日第一審簡易判決（聲請簡易判決處刑書案
號：95年度偵字第19814 號），提起上訴，本院判決如下：
    主  文
上訴駁回。
    事  實
一、丁○○與甲○○係居住於高雄市○○區○○街218 巷「永順
    公寓社區」之鄰居，丁○○前因頂樓違建問題履遭該社區住
    戶檢舉，而央求甲○○出面協助解決其違建之糾紛。嗣甲○○於民國95年4 月18日晚上8 時許，持該社區公寓之公告至
    丁○○位於高雄市○○區○○里○○街218 巷3 號5 樓之住
    處，要求丁○○簽署遭拒，即向丁○○表示嗣後不再為其協
    調違建事宜，詎丁○○竟心生不滿，基於恐嚇危害安全之犯
    意，於95年4 月18日晚上8 時至9 時許間之某時點，在其上
    開住處前向甲○○恫稱：「如果我的違建被拆了，你也有事
    ，我1 戶配3 戶，第1 戶要死的就是你」等語，以此加害生
    命之事，致甲○○心生恐懼，致生危害於安全。
二、案經甲○○訴由高雄市政府警察局小港分局報告臺灣高雄地
    方法院檢察署檢察官偵查起訴。
    理  由
壹、程序部分（證據能力之審查）：
一、按被告以外之人於審判外之言詞或書面陳述，除法律有規定
    者外，不得作為證據，刑事訴訟法第159條第1項定有明文。
    查證人戊○○（原名劉文心）於警詢時之證言，具有被告以
    外之人審判外陳述之性質，屬傳聞證據，而被告丁○○亦表
    明無證據能力，依上開法條規定，自不得作為本案之證據使
    用。
二、次按被告以外之人於審判外之陳述，雖不符刑事訴訟法第15
    9 條之1 至之4 等4 條之規定，然若當事人於審判程序中同
    意作為證據，法院審酌該言詞陳述或書面陳述作成時之情況
    ，認為適當者，亦得為證據；又當事人、代理人或辯護人於
    法院調查證據時，知有刑事訴訟法第159 條第1 項不得為證
    據之情形，而未於言詞辯論終結前聲明異議者，視為有前項
    之同意，同法第159 條之5 定有明文。此立法意旨在於傳聞
    證據未經當事人之反對詰問予以核實，原則上先予排除。惟
    若當事人已放棄反對詰問權，於審判程序中表明同意該等傳
    聞證據可作為證據；或於言詞辯論終結前未聲明異議，基於
    尊重當事人對傳聞證據之處分權，及證據資料愈豐富，愈有
    助於真實發見之理念，且強化言詞辯論主義，使訴訟程序得
    以順暢進行，上開傳聞證據亦均具有證據能力。查本件證人
    即告訴人甲○○於警詢及偵查中經具結之證言，具有被告以
    外之人審判外陳述之性質，屬傳聞證據，惟經本院依法提示
    予以調查，檢察官及被告均對此未表示異議，且經本院審酌
    該證詞作成時無違法情事，應適宜為本案之證據。
貳、實體部分：
一、查被告丁○○行為後，如附表所示之相關法律均業經變更，
    並俱於95年7 月1 日施行，玆經整體比較結果，裁判時法並
    未較為有利，從而依刑法第2 條第1 項規定，自應適用各該
    行為時法，亦即修正前刑法，合先敘明。
二、訊據被告丁○○固不否認於上開時、地與告訴人吳美樺發生
    爭執等事實，惟矢口否認有何恐嚇危害安全犯行，辯稱：因
    告訴人吳美樺說頂樓違建被拆之事她可以再叫人來拆，伊聽
    此言詞認為是告訴人在恐嚇，伊就說如果伊頂樓違建被拆就
    是你去檢舉的，伊就一定會去找你，伊並未對告訴人說「如
    果我的違建被拆了，你也有事，我1 戶配3 戶，第1 戶要死
    的就是你」云云。經查：
  (一)訊據證人戊○○於警詢及本院審理時均證稱：伊於95年4 月
    18 日 尚居於高雄市○○區○○街218 巷5 號4 樓，於同日
    晚間9 時許，伊在永順街218 巷3 號4 樓樓梯間，聽見被告
    丁○○以言詞恐嚇告訴人吳美樺，內容是「若被告所搭建樓
    上違章建築被拆，被告1 戶配3 戶，要死大家一起死，第 1
    戶要給告訴人死，第2 戶要給樓下3 樓陳先生死」等語（見
    警卷第3 、4 頁，本院96年3 月22日審判筆錄第5 頁），就
    被告恐嚇告訴人之時間、地點、恐嚇內容之指射對象均能清
    楚描述，顯非杜撰，且經核與證人即告訴人甲○○於警詢、
    偵查及本院審理時所指訴遭被告恐嚇之情節大致相符，是證
    人戊○○之證言應屬可採，另參以被告於本院訊問時供稱：
    伊不認識戊○○，只知道戊○○是住在隔壁的承租戶，伊和
    戊○○偶爾有打招呼，見面會點頭等語（見原審卷第23頁）
    ，而證人戊○○亦於本院審理時證稱：伊與被告係點頭之交
    ，並不常見面等語（見本院96年3 月22日審判筆錄第6 頁）
    ，則證人戊○○與被告既非熟識，苟非被告確有恐嚇告訴人
    其事，告訴人及證人戊○○絕無一致誣指被告之可能，益徵
    被告確有於上開時、地恐嚇告訴人之行為。
  (二)至被告丁○○雖以上開情詞置辯，然經本院當庭勘驗被告之
    警詢筆錄錄音，被告於警詢中確實供稱：「我說如果我的房
    子被拆，我一定找你們3 戶」、「她以外3 樓還有1 戶」、
    「她有說1 個配我1 個，我說我1 個找他們3 個」等語（見
    本院96年1 月5 日準備程序筆錄第3 頁），然被告於原審訊
    問及本院審理時均否認有對告訴人說過：如果伊的違建被拆
    ，伊1 戶配3 戶，第1 戶就是告訴人等語（見原審卷第23頁
    ，本院卷第21、38頁），本院質諸被告前後供述，均非一致
    ，而有矛盾，顯見其供述之可信度並非無疑，再佐以證人戊○○上開證詞就被告恐嚇告訴人之時間、地點、恐嚇內容之
    指射對象均能清楚描述，益認上開辯詞均係臨訟杜撰，並非
    可信。另證人丙○○雖於本院審理時證稱：被告並未對告訴
    人說「要去找告訴人，第一個要死的就是告訴人」這句話云
    云（見本院96年2 月8 日審判筆錄第10頁），然查，被告以
    「如果我的違建被拆了，你也有事，我1 戶配3 戶，第1 戶
    要死的就是你」等語恫嚇告訴人吳美樺之事實，業據證人戊○○及告訴人吳美樺證述屬實，已如上述，則證人丙○○之
    證詞既與本院上開審理結果相悖，其證言即非無疑，而佐以
    證人丙○○係被告之配偶，與被告之關係密切，其證言自有
    偏頗迴護被告之虞，是本院自無從僅以證人丙○○之證詞而
    遽為有利於被告之認定。
  (三)綜合上述，本件事證已臻明確，被告犯行應堪認定。
三、核被告丁○○所為，係犯刑法第305 條之恐嚇危害安全罪。
    原審以本案事證明確，認被告係犯刑法第305 條之恐嚇危害
    安全罪，並審酌被告僅因告訴人向其表示不再協助協調違建
    事宜，即出言恐嚇告訴人，致告訴人之生活處於恐懼不安之
    狀態，事後復推諉卸責，迄今未取得告訴人之原諒，自屬可
    議，惟另考量被告無任何前科紀錄，有臺灣高等法院被告前
    案紀錄表可按，素行尚佳，且本案情節尚非嚴重等一切情狀
    ，予以量刑，而依刑事訴訟法刑事訴訟法第449 條第1 項前
    段、第3 項、第454 條第2 項，刑法第2 條第1 項前段、第
    305 條、第41條第1 項前段（修正前），罰金罰鍰提高標準
    條例第1 條前段、第2 條，判處被告拘役40日，並諭知易科
    罰金之折算標準，認事用法核無違誤，所處之刑亦屬適當，
    被告上訴意旨，否認犯罪，指摘原判決不當，為無理由，應
    予駁回。
四、查本件其中關於銀元及新臺幣法定貨幣部分，因新舊法比較
    結果並無不同，而逕適用刑法施行法第1 條之1 規定即可，
    原判決雖誤引罰金罰鍰提高標準條例第1 條前段，然對判決
    不生影響。從而，原判決所為論罪科刑，並諭知易科罰金之
    折算標準並無不當，而本件上開部分並不構成撤銷之事由，
    附此併敘。
據上論斷，依刑事訴訟法第455 之1 第1 項、第3 項、第368 條
，刑法施行法第1條之1，判決如主文。
本案經檢察官乙○○到庭執行職務。
中　　華　　民　　國　　96　　年　　4 　　月　　9 　　日
                  鳳山刑事第一庭  審判長法　官  黃三友
                                        法  官  林芳華
                                        法  官  陳盈吉
以上正本證明與原本無異。
不得上訴。
中　　華　　民　　國　　96　　年　　4 　　月　　9 　　日
　　　　　　　　　　　　　　　　　　　　書記官  吳俊達
附錄所犯法條：
刑法第305條
以加害生命、身體、自由、名譽、財產之事，恐嚇他人致生危害
於安全者，處2年以下有期徒刑、拘役或300元以下罰金。
附表：
┌──┬───────┬───────┬───────┬────┐
│比較│行為時法（95年│裁判時法（95年│比較結果      │備註    │
│內容│7 月1 日前之刑│7 月1 日生效之│              │        │
│    │罰法律）      │刑罰法律）    │              │        │
├──┼───────┼───────┼───────┼────┤
│刑法│罰金：（銀元）│罰金：新臺幣10│裁判時法罰金刑│上開修正│
│第33│1 元以上。    │00元以上，以百│之最低度刑提高│影響刑法│
│條第│              │元計算之。    │為新臺幣1000元│第305 條│
│5 款│              │              │。是以行為時法│中關於罰│
│    │              │              │較有利於被告。│金刑最低│
│    │              │              │              │度。    │
│    │              │              │              │        │
├──┼───────┼───────┼───────┼────┤
│易科│刑法第41條第1 │刑法第41條第1 │裁判時法刪除易│        │
│罰金│項：犯最重本刑│項：犯最重本刑│科罰金時，需具│        │
│之宣│為5 年以下有期│為5 年以下有期│備「因身體、教│        │
│告及│徒刑以下之刑之│徒刑以下之刑之│育、職業或家庭│        │
│折算│罪，而受6 個月│罪，而受6 個月│之關係或其他正│        │
│標準│以下有期徒刑或│以下有期徒刑或│當事由，執行顯│        │
│    │拘役之宣告，因│拘役之宣告者，│有困難者」之限│        │
│    │身體、教育、職│得以新臺幣1,00│制，似以裁判時│        │
│    │業、家庭之關係│0 元、2,000元 │法對被告有利；│        │
│    │或其他正當事由│或3,000元折算 │惟觀今司法實務│        │
│    │，執行顯有困難│1 日，易科罰金│對於被告是否宣│        │
│    │者，得以1 元以│。但確因不執行│告得易科罰金，│        │
│    │上3 元以下折算│所宣告之刑，難│實無以「因身體│        │
│    │1 日，易科罰金│收矯正之效，或│、教育、職業或│        │
│    │。但確因不執行│難以維持法秩序│家庭之關係或其│        │
│    │所宣告之刑，難│者，不在此限。│他正當事由，執│        │
│    │收矯正之效，或│              │行顯有困難者」│        │
│    │難以維持法秩序│罰金罰鍰提高標│等情狀為考量。│        │
│    │者，不在此限。│準條例第2 條刪│而裁判時法易科│        │
│    │              │除。          │罰金折算標準已│        │
│    │罰金罰緩提高標│              │由銀元100 、20│        │
│    │準條例第2 條前│              │0 、300 元即新│        │
│    │段：依刑法第41│              │台幣300 、600 │        │
│    │條易科罰金或第│              │、900 元，提高│        │
│    │42條第2 項易服│              │為以新台幣1,00│        │
│    │勞役者，均就其│              │0 元、2,000 元│        │
│    │原定數額提高為│              │、3,000 元折算│        │
│    │100 倍折算1 日│              │1 日，綜合觀之│        │
│    │。            │              │，行為時法對被│        │
│    │現行法規貨幣單│              │告較為有利。  │        │
│    │位折算新台幣條│              │              │        │
│    │例第2 條。    │              │              │        │
├──┴───────┴───────┴───────┴────┤
│比較結果：                                                    │
│裁判時法並未較有利於被告。從而，應依刑法第2 條第1 項前段規定，│
│適用行為時之法律。                                            │
└───────────────────────────────┘
